【裁判字號】    90,上易,1177
【裁判日期】    900907
【裁判案由】    違反動產擔保交易法
【裁判全文】
臺灣高等法院臺南分院刑事判決           九十年度上易字第一一七七號       Ｃ
      上  訴  人
      即  被  告  甲  ○  ○
右上訴人因違反動產擔保交易法案件，不服臺灣台南地方法院八十九年度易字第一七
一九號中華民國九十年六月二十七日第一審判決（起訴案號：臺灣台南地方法院檢察
署八十九年度偵字第四八○一號），提起上訴，本院判決如左：
      主      文
上訴駁回。
      事      實
一、甲○○前於民國（下同）八十一年間，因盜匪案件，經本院判處有期徒刑十三年
    三月確定，甫於八十七年十二月十四日假釋交付保護管束，卻仍不知悔改，復於
    保護管束期間，即八十八年十月十五日，以動產擔保交易法動產抵押之方式，向
    美商花旗銀行股份有限公司（下稱花旗銀行）台南分行，提供其自己所有之車牌
    號碼Ｓ四－九０二一號自用小客車，為動產擔保，而向花旗銀行辦理消費性貸款
    ，借貸新台幣（下同）六十七萬元，而為動產擔保交易之債務人。雙方約定貸款
    期限，自八十八年十一月十三日起，至九十二年十月十三日止。並自八十八年十
    一月十三日起，每月攤還一次，每次償還一萬九千三百三十三元，共分四十八期
    給付，標的物存放地點為台南巿中華西路一段五十六巷五號。在價金未付清之前
    ，標的物僅得依約占有使用，不得任意遷移或為其他處分。詎甲○○在貸得上開
    消費性貸款後，僅繳付二期，自八十九年一月十三日起即未再支付。並意圖為自
    己不法之利益，於八十九年一月間將上開動產擔保標的向「東光當舖」典當十五
    萬元，而出質於他人。嗣經花旗銀行台南分行職員王中昱前往查訪，發現甲○○
    業將上開動產擔保標的物之自用小客車，遷移去向不明，致花旗銀行無法占有動
    產標的，依動產擔保交易法行使取償之權益，而受有損害。
二、案經花旗銀行台南分行訴由臺灣台南地方法院檢察署檢察官偵查起訴。
      理      由
一、訊據上訴人即被告甲○○固不否認其係動產擔保交易之債務人及僅繳付二期汽車
    分期貸款後，即不再繳納，並將上開車輛持向當鋪典當十五萬元等事實，惟矢口
    否認有何違反動產擔保交易法之犯行，辯稱：伊支付二期分期貸款後，因告訴人
    以伊填載資料不符認為伊詐借款項要告伊涉犯詐欺犯行，要求伊一次清償，令伊
    覺得告訴人口氣不好，加上告訴人不同意伊繼續分期給付，所以伊才不付第三期
    以後之分期款，否則伊當時有資力持續繳款，並無不法所有之意圖云云。又稱：
    銀行說伊超貸十萬元，要伊繳還十萬元.... 後來他們說法庭上見面等語。
二、經查，右揭事實業據告訴人花旗銀行台南分行之代理人王中昱、羅昌明分別於檢
    察官偵訊及本院審理時指述綦詳，且有車輛貸款暨動產抵押契約書、動產抵押設
    定登記申請書、告訴人訪視交辦單等影本各乙紙附卷可稽；且被告於原審通緝到
    案初訊時，對前揭事實均予是認，並供陳：「我當時沒錢付不出來，：：銀行來
    向我催討時，我已跟銀行說過，因我週轉不靈，是於八十九年過舊曆年前拿車去
    當舖典當的，只是花旗銀行不允我分期攤還，就提出告訴。」等語（見原審八十
    九年九月二十日訊問筆錄），加以被告復自承伊係繳完第二期款後隔幾天持車去
    當舖典當，且伊典當後車輛迄今均未贖回，亦不曾向告訴人繳納過任何分期款項
    等情（見原審九十年五月二十一日訊問筆錄），由是觀之，被告將設定動產抵押
    登記之車輛予以典當時，顯已具備為自己不法利益之意圖，益徵被告前揭辯解並
    不足採信。綜此，本件事證明確，被告犯行洵堪認定，應依法論科。
三、按被告甲○○將動產擔保交易物典當出質於他人，核其所為，係犯動產擔保交易
    法第三十八條之動產擔保交易之債務人，意圖不法之利益，將標的物出質，致生
    損害於債權人之罪（公訴人誤為被告係將標的物遷移，尚有未洽，附此說明）。
    原審適用動產擔保交易法第三十八條，刑法第十一條前段、第四十一條第一項前
    段，罰金罰鍰提高標準條例第一條前段、第二條之規定，並審酌被告素行不佳，
    於假釋交付保護管束期間再犯本案，且其經原審通緝到案後，又數度飾詞拒不到
    庭，待原審傳、拘無著後，又另行具狀陳報送達處所，迄至其另案執行殘刑始行
    到案，暨其犯罪之動機、目的、手段、對告訴人所生危害及犯罪後未見悔過之態
    度等一切情狀，量處有期徒肆月，並諭知易科罰金之折算標準。經核原審認事用
    法俱無不合，量刑亦稱妥適，被告上訴意旨否認犯罪，空言指摘原判決不當，並
    無可取，為無理由，應予駁回。至告訴人是否向被告聲稱被告詐借款項，核與本
    件犯行無涉，併予明。
據上論結，應依刑事訴訟法第三百六十八條，判決如主文。
本案經檢察官吳忠賢到庭執行職務。
中    華    民    國      九十      年      九      月      七          日
                                  臺灣高等法院臺南分院刑事第三庭
                                      審判長法官  黃    崑    宗
                                            法官  莊    俊    華
                                            法官  林    勝    木
右正本證明與原本無異。
不得上訴。
                                      法院書記官  吳    秋    賢
中    華    民    國      九十      年      九      月     七           日
附錄法條：
動產擔保交易法第三十八條：動產擔保交易之債務人，意圖不法之利益，將標的物遷
                          移、出賣、出質、移轉、抵押或為其他處分，致生損害
                          於債權人者，處三年以下有期徒刑、拘役或科或併科六
                          千元以下之罰金。


司法院資訊處製作；財團法人民間司法改革基金會備份。
